臺灣士林地方法院刑事判決　　　　　　　 95年度訴字第673號
公　訴　人　臺灣士林地方法院檢察署檢察官
被　　　告　乙○○
輔佐人　即
被告之配偶　甲○○
選任辯護人　許文彬律師
　　　　　　蕭嘉甫律師
上列被告因違反槍砲彈藥刀械管制條例案件，經檢察官提起公訴
（95年度偵字第5277號），本院判決如下：
    主  文
乙○○未經許可，持有可發射子彈具有殺傷力之改造手槍，處有
期徒刑參年肆月，併科罰金新臺幣陸萬元，罰金如易服勞役，以
新臺幣仟元折算壹日。
扣案之改造手槍壹枝（含彈匣壹個，槍枝管制編號：0000000000
號）沒收。
    事  實
一、乙○○明知可發射子彈具有殺傷力之改造玩具手槍及具殺傷
    力之子彈，均為槍砲彈藥刀械管制條例所管制之物品，未經
    許可，不得持有，竟基於持有具有殺傷力改造手槍及子彈之
    犯意，於民國93年2 、3 月間，在臺北市中山區○○○路附
    近，以新臺幣30,000元代價，向姓名年籍不詳綽號「黑狗」
    之成年男子購買具有殺傷力之仿貝瑞塔廠84型半自動手槍製
    造之槍枝換裝土造金屬槍管及土造金屬槍機改造而成之改造
    手槍1 枝（含彈匣1 個，槍枝管制編號：0000000000）及由
    直徑9.43mm、長度16.96mm 金屬彈殼及直徑8.46mm金屬彈頭
    組合而成之土造子彈8 顆（其中4 顆具殺傷力，4 顆不具殺
    傷力），而非法持有之，並將之藏匿於其臺北市○○區○○
    街1 號3 樓之8 居所房間之床頭櫃內。嗣於95年4 月11日下
    午3 時許，為警據報持本院核發之搜索票至上址搜索，當場
    查獲扣得上揭具有殺傷力之改造手槍1 枝（含彈匣1 個，槍
    枝管制編號：0000000000號），及上開具殺傷力之子彈4 顆
    （業均經鑑驗試射）及不具殺傷力之子彈4 顆，始查悉上情
    。
二、案經臺北市政府警察局報請臺灣士林地方法院檢察署檢察官
    偵查起訴。
    理  由
一、上揭事實，迭據被告乙○○於警詢、檢察官偵查及本院審理
    時自白不諱，而警持本院搜索票，於前述時間，在被告斯時
    住處扣得之上開槍枝及子彈，經送鑑定結果，該扣案之改造
    手槍為仿貝瑞塔廠84型半自動手槍製造之槍枝換裝土造金屬
    槍管及土造金屬槍機而成之改造手槍（含彈匣1 個，槍枝管
    制編號：00 00000000 號），機械性能良好，可供擊發適用
    子彈，認具殺傷力，扣案之子彈8 顆，係由直徑9.43mm、長
    度16.96mm 金屬彈殼及直徑8.46mm金屬彈頭組合而成之土造
    子彈，經實際試射，4 顆可擊發認具殺傷力，另4 顆子彈，
    3 顆無法擊發，1 顆雖可擊發，然發射動能甚微，均不具殺
    傷力等情，有本院95年度聲搜字第398 號搜索票、搜索扣押
    筆錄及扣押物目錄表、內政部警政署刑事警察局95年5 月9
    日刑鑑字第0950053651號槍彈鑑定書及95年11月13日刑鑑字
    第0950161786號函各1 份附卷可稽（分參第5277號偵查卷第
    11～16頁、第52～54頁及本院卷），足徵被告之自白與事實
    相符。本件事證明確，被告犯行洵堪認定，應依法論科。
二、新舊法之適用：
    按被告行為後，刑法於94年2 月2 日修正公布，95年7 月1
    日施行，而刑法施行法亦於95年6 月14日增訂第1 條之1 。
    修正後刑法第2 條第1 項規定：「行為後法律有變更者，適
    用行為時之法律。但行為後之法律有利於行為人者，適用最
    有利於行為人之法律。」，係規範行為後法律變更所生新舊
    法律比較適用之準據法，於新法施行後，應適用修正後刑法
    第2 條第1 項之規定，為「從舊從輕」之比較（此條項規定
    ，僅係新、舊法之比較適用之宣示性指導原則，並非實體刑
    罰法律，自不生行為後法律變更之比較適用問題）。且比較
    時應就罪刑有關之共犯、未遂犯、想像競合犯、牽連犯、連
    續犯、結合犯，以及累犯加重、自首減輕暨其他法定加減原
    因（如身分加減）與加減例等一切情形，綜其全部罪刑之結
    果而為比較（最高法院95年第8 次刑事庭會議決議參照）。
    查被告行為時，刑法分則編各罪所定罰金刑之貨幣單位原為
    銀元，修正前刑法第33條第5 款規定：「罰金：1 元（銀元
    ）以上。」，而依罰金罰鍰提高標準條例規定，就72年6 月
    26日前修正之刑法部分條文罰金數額提高2 至10倍，其後修
    正者則不提高倍數，並依現行法規所定貨幣單位折算新臺幣
    條例規定，以銀元1 元折算新臺幣3 元；修正後刑法第33條
    第5 款規定：「罰金：新臺幣1,000 元以上，以百元計算之
    。」，修正後刑法第33條第5 款所定罰金刑最低數額，較之
    修正前提高，修正前刑法第33條第5 款規定為有利於被告。
    另新修正之刑法第55條規定：「一行為而觸犯數罪名者，從
    一重處斷，但不得科以較輕罪名所定最輕本刑以下之刑。」
    ，此但書科刑之限制，為想像競合犯法理之明文化，非屬法
    律之變更，不生新舊法比較之問題，應適用新法規定，附此
    敘明。
三、查本件改造手槍及具殺傷力之子彈，分別屬於槍砲彈藥刀械
    管制條例第4 條第1 項第1 、2 款所稱之槍砲及彈藥，被告
    未經許可而持有，核其所為，係犯槍砲彈藥刀械管制條例第
    8 條第4 項之未經許可，持有可發射子彈具有殺傷力之改造
    手槍罪及同條例第12條第4 項之未經許可，持有子彈罪。被
    告以一持有行為，同時未經許可持有可發射子彈具有殺傷力
    之改造手槍及子彈，同時侵害數法益，屬一行為而觸犯數罪
    名之想像競合犯，應依修正後刑法第55條規定，從一重之槍
    砲彈藥刀械管制條例第8 條第4 項之未經許可，持有可發射
    子彈具有殺傷力之改造手槍罪處斷。
四、爰審酌槍枝極易對他人生命、身體造成傷害，嚴重危害社會
    治安，被告明知持有槍枝、子彈為法所嚴禁之行為，猶未經
    許可而非法持有，所為非是，惟衡其持有之槍枝及子彈，數
    量非鉅，且未以之犯罪，尚未造成實際危害，及其持有槍枝
    、子彈之數量、時間，暨犯後坦承犯行，態度良好，顯知悔
    悟等一切情狀，量處如主文所示之刑。又被告行為時之刑法
    第42條第2 項前段規定：「易服勞役以1 元以上3 元以下折
    算1 日。」，該易服勞役折算標準，業據修正前罰金罰鍰提
    高標準條例第2 條（於95年7 月1 日修正刪除）規定，就其
    原定數額提高為100 倍折算1 日，則本件被告行為時之易服
    勞役折算標準，最高得以銀元300 元折算1 日，即新台幣
    900 元折算1 日。惟95年7 月1 日修正公布施行之刑法第42
    條第3 項前段規定：「易服勞役以新台幣1,000 元、2,000
    元或3,000 元折算1 日。」，比較修正前後之易服勞役折算
    標準，以修正後之規定，較有利於被告，則罰金部分依修正
    後刑法第2 條第1 項但書規定，應適用修正後刑法第42條第
    3 項之規定定其易服勞役之折算標準。至被告辯護人以被告
    於93年2 、3 月間持有上揭改造手槍時之槍砲彈藥刀械管制
    條例就該等行為之法定刑係處有期徒刑1 年以上，嗣於94年
    1 月26日修法時始將該犯行之法定刑提高至處有期徒刑3 年
    以上，此法律之變更為被告持有槍枝之初所不知，自不得將
    此不利益歸由被告承受，請求依刑法第59條規定酌減其刑乙
    節，查94年1 月26日修正公布之槍砲彈藥刀械管制條例，確
    將未經許可，持有可發射子彈具有殺傷力槍枝罪之法定刑度
    由「處1 年以上7 年以下有期徒刑，併科新臺幣700 萬元以
    下罰金」，修正為「處3 年以上10年以下有期徒刑，併科新
    臺幣700 萬元以下罰金」，然按未經許可持有槍枝罪，其持
    有為行為之繼續，而非狀態之繼續，亦即一經持有，該罪雖
    告成立，但其完結須繼續至持有行為終了之時為止（最高法
    院94年台上字第7415號判決參照）。亦即一經持有該槍彈，
    罪即成立，至其持有行為終了時，均論為一罪，不得割裂。
    是被告自93年2 、3 月持有槍枝之犯行，直至95年4 月11日
    下午3 時為警查獲時，其持有行為始終了而完結。其犯罪行
    為完結時，槍砲彈藥刀械管制條例有關可發射子彈具有殺傷
    力槍枝罪之法定刑度已修正為「處3 年以上10年以下有期徒
    刑，併科新臺幣700 萬元以下罰金」，本件自應依該條規定
    之法定刑判處刑罰。復查刑法第59條不論依修正前或修正後
    規定，均以犯罪之情狀「可憫恕」或「顯可憫恕」為要件，
    然被告本件犯行已如上述，是縱被告犯罪情節非甚為嚴重，
    卻無何證據足資認定其為本件犯行時有可憫恕或顯可憫恕之
    情形，故無從適用刑法第59條規定酌量減輕其刑，辯護人上
    開辯護，尚無足取，附此敘明。
五、扣案之可發射子彈具有殺傷力之改造手槍1 枝（含彈匣1 個
    ，槍枝管制編號：0000000000號），屬違禁物，應依刑法第
    38條第1 項第1 款規定宣告沒收。另扣案由直徑9.43 mm 、
    長度16 .96mm 金 屬彈殼及直徑8.46mm金屬彈頭組合而成之
    具殺傷力之土造子彈4 顆，雖亦屬違禁物，然業經鑑定時試
    射擊發，堪認已滅失，無從諭知沒收，另扣得不具殺傷力之
    子彈4 顆，因鑑定結果並不具殺傷力，且鑑定時亦試射擊發
    ，已如前述，亦不宣告沒收，均併予說明。
六、公訴意旨另認：被告於前揭時間，未經許可，非法持有之子
    彈，除前述4 顆外，另有3 顆，而認被告持有此3 顆子彈之
    行為，亦涉犯槍砲彈藥刀械管制條例第12條第4 項未經許可
    持有子彈罪嫌云云。然按犯罪事實應依證據認定之，無證據
    不得認定其犯罪事實，又不能證明被告犯罪者，應諭知無罪
    判決，刑事訴訟法第154 條、第301 條第1 項分別定有明文
    。查被告自「黑狗」處購買之8 顆子彈，僅4 顆具殺傷力，
    餘4 顆無殺傷力等情，業如前述，是被告持有該未具殺傷力
    之子彈，自與槍砲彈藥刀械管制條例第12條第4 項之構成要
    件不侔，難認被告犯公訴人所指之犯行。此部分犯罪不能證
    明，原應為無罪之諭知，然因檢察官認此部分與已起訴且經
    本院論罪科刑部分，有想像競合犯裁判上一罪關係，爰不另
    為無罪之諭知。
七、據上論斷，應依刑事訴訟法第299 條第1 項前段，槍砲彈藥
    刀械管制條例第8 條第4 項、第12條第4 項，刑法第2 條第
    1 項、第11條前段、第55條、第42條第3 項前段、第38條第
    1 項第1 款，判決如主文。
八、本案經檢察官林宏松到庭執行職務。
中　　華　　民　　國　　96　　年　　1 　　月　　23　　日
                  刑事第四庭審判長法  官  杜惠錦
         　　                     法  官  朱瑞娟
         　　                     法  官  江翠萍
以上正本證明與原本無異。
如不服本判決，應於判決送達後10日內，向本院提出上訴狀。
                                  書記官  陳慧玲
中　　華　　民　　國　　96　　年　　1 　　月　　24　　日
附錄本案論罪科刑法條：
槍砲彈藥刀械管制條例第8條
未經許可，製造、販賣或運輸鋼筆槍、瓦斯槍、麻醉槍、獵槍、
空氣槍或第4 條第1 項第1 款所定其他可發射金屬或子彈具有殺
傷力之各式槍砲者，處無期徒刑或5 年以上有期徒刑，併科新臺
幣1 千萬元以下罰金。
未經許可，轉讓、出租或出借前項所列槍枝者，處5 年以上有期
徒刑，併科新臺幣1 千萬元以下罰金。
意圖供自己或他人犯罪之用，而犯前二項之罪者，處無期徒刑或
 7 年以上有期徒刑，併科新臺幣 1 千萬元以下罰金。
未經許可，持有、寄藏或意圖販賣而陳列第 1 項所列槍枝者，處
 3 年以上10年以下有期徒刑，併科新臺幣700 萬元以下罰金。
第 1 項至第 3 項之未遂犯罰之。
槍砲彈藥刀械管制條例第12條
未經許可，製造、販賣或運輸子彈者，處1 年以上7 年以下有期
徒刑，併科新台幣500 萬元以下罰金。
未經許可，轉讓、出租或出借子彈者，處6 月以上5 年以下有期
徒刑，併科新台幣300 萬元以下罰金。
意圖供自己或他人犯罪之用，而犯前二項之罪者，處3 年以上10
年以下有期徒刑，併科新台幣700 萬元以下罰金。
未經許可，持有、寄藏或意圖販賣而陳列子彈者，處5 年以下有
期徒刑，併科新台幣300 萬元以下罰金。
第 1 項至第 3 項之未遂犯罰之。
